【裁判字號】    97,交聲,947
【裁判日期】    970818
【裁判案由】    交管條例聲異
【裁判全文】
臺灣板橋地方法院交通事件裁定         97年度交聲字第947號
原處分機關  交通部公路總局臺北區監理所
異  議  人
即受處分人  甲○○
上列異議人因違反道路交通管理處罰條例案件，不服交通部公路
總局臺北區監理所中華民國九十七年四月三十日所為處分（原處
分案號：北監自裁字裁四○─ＤＢ0000000號），聲明異
議，本院裁定如下：
        主  文
異議駁回。
        理  由
一、按汽車駕駛人，行經有燈光號誌管制之交岔路口闖紅燈者，
    處新臺幣（下同）一千八百元以上，五千四百元以下罰鍰，
    並記違規點數三點，道路交通管理處罰條例第五十三條第一
    項、第六十一條第一項第三款分別定有明文。次按駕駛人駕
    駛汽車，應遵守道路交通標誌、標線、號誌之指示，且機器
    腳踏車行駛之車道及轉彎，應依標誌或標線之規定行駛，道
    路交通安全規則第九十條、第九十九條第一項前段亦規定甚
    明。
二、原處分意旨略以：異議人即受處分人甲○○於民國九十七年
    四月十五日十五時二十五分許，行經中壢市○○路、延平路
    口時，因駕駛車牌號碼為ＤＵ—○七五九號自用小客車，有
    闖越紅燈之違規行為，經警攔停製單舉發，此有桃園縣政府
    警察局九十七年四月十五日桃警局交字第ＤＢ000000
    0號舉發違反道路交通管理事件通知單在卷可稽。嗣原處分
    機關並據以裁決，以異議人違反道路交通管理處罰條例第五
    十三條第一項、第六十三條第一項第三款（裁決書漏載第一
    項第三款）之規定，分別裁處罰鍰二千七百元並記違規點數
    三點，此亦有交通部公路總局臺北區監理所北監自裁字裁四
    ○─ＤＢ0000000號違反道路交通管理事件裁決書附
    卷可據。
三、異議人聲明異議意旨略以該交岔路口為一Ｙ型路口，所設行
    車管制號制包括圓形紅燈、圓形綠燈、直行箭頭綠燈與左前
    行箭頭綠燈四種，伊係在圓形紅燈與直行箭頭綠燈同時顯示
    之情形下駕車通過該交岔路口，並無紅燈直行之情形，且該
    處為又為省道中壢、內壢往返重要繁忙道路，伊從臺北至此
    洽公，又無明顯標示說明，實難判別，而所開立之違規事實
    ，如屬違規，實應為違反道路交通管理處罰條例第四十條第
    一項第二款「不依標誌、標線、號誌指示行駛」，再者舉發
    員警是在延平路攔查開立舉發通知單，並非申訴回函中說明
    在中華路執勤等語，為此聲明異議，請求撤銷原處分云云。
四、經查：
  (一)本件受處分人即異議人於九十七年四月十五日十五時二十五
    分許，因駕駛車牌號碼為ＤＵ—○七五九號自用小客車，行
    經中壢市○○○○○路口時，為員警以闖紅燈違規為由而遭
    攔停舉發之事實，有桃園縣政府警察局九十七年四月十五日
    桃警局交字第ＤＢ0000000號舉發違反道路交通管理
    事件通知單及交通部公路總局臺北區監理所九十七年四月三
    十日北監自裁字裁四○─ＤＢ0000000號所為之裁決
    書各乙紙存卷可稽，復經桃園縣政府警察局查證無誤，有該
    局九十七年四月二十一日桃警交字第○九七○○五三一一三
    號書函存卷可據。
  (二)又依異議人自繪現場路線，其沿中華路行駛通過上開Ｙ型交
    岔路口後，係向左前方之道路繼續行駛而遭警攔停舉發，而
    稽之卷附現場相片所示，中華路在該Ｙ型路口之後，左前方
    為中華路，右前方為延平路，是異議人為警攔停舉發之處確
    為中華路無訛，異議人於此容有誤會。
  (三)再者，駕駛人在道路上行車，本有注意各項交通標線、標誌
    、號誌指示，並依交通標線、標誌、號誌指示駕駛之義務，
    本件異議人於聲明異議狀已自承是在「直行綠燈與紅燈同時
    顯示時，左行綠燈尚未轉換為綠燈」時，即左駛至中華路之
    情，因此被告確有亮紅燈通過上開交岔路口之違規事實，應
    堪認定。又觀諸卷附現場相片，上開交岔路口之行車管制號
    制設為紅燈、黃燈、左前行箭頭綠燈及右前行箭頭綠燈四個
    ，並無全綠燈之設置；而在亮紅燈之時，右前行箭頭綠燈亦
    同時亮起，依該號誌指示之指示，自中華路駛來之車輛自僅
    能續向右前方之延平路行駛，而不得於斯時通過該交岔路口
    向左前方之中華路行駛，對照現場實際路況其指示甚為清晰
    明確，而無使人誤認可合法向左前方之中華路行駛之虞，且
    該箭頭綠燈既非「直行箭頭綠燈」，其號誌之顯示亦非「圓
    形紅燈與『直行箭頭綠燈』同時顯示」之狀況。
  (四)異議人既非依箭頭綠燈之指示向右前方之延平路行駛而係左
    前方之中華路行駛，即已違反圓形紅燈之行車管制，故其行
    為屬違反道路交通管理處罰條例第五十三條之規定，並無疑
    義。雖異議人上開行為同時符合同條例第四十八條第二款汽
    車轉彎未依號誌指示之規定，惟該項規定係泛就所有轉彎時
    違反號誌指示之駕駛行為所為之概括規定，而同條例第五十
    三條則係針對於交岔路口違反圓形紅燈行車管制號誌而超越
    停止線直行或轉彎之駕駛行為所為之具體規定。易言之，就
    違反號誌之駕駛行為而言，道路交通管理處罰條例第四十八
    條第二款為普通條款，同條例第五十三條為特別條款，依特
    別條款優先於普通條款之法律適用原則，異議人上開行為自
    應優先適用道路交通管理處罰條例第五十三條之規定予以處
    罰。
  (五)綜上所述，本件違規事證至為明確，異議人確有前開違規行
    為堪以認定。從而，原處分機關依據道路交通管理處罰條例
    第五十三條第一項、第六十三條第一項第三款規定，裁處罰
    緩新臺幣二千七百元，並記違規點數三點之處分，尚無違誤
    ，應予維持，本件異議為無理由，應予駁回。
據上論斷，應依道路交通案件處理辦法第十九條，裁定如主文。
中    華    民    國    97    年    8    月    18     日
                    交通法庭    法  官  楊博欽
上正本證明與原本無異
如不服本裁定應於送達後五日內向本院提出抗告狀
                                書記官  李慈容
中    華    民    國    97    年    8    月    18     日


司法院資訊處製作；財團法人民間司法改革基金會備份。
